臺灣臺北地方法院刑事判決　　　　　　94年度訴字第146號
　　公　訴　人　臺灣臺北地方法院檢察署檢察官
　　被　　　告　乙○○
　　選任辯護人　王元勳　律師
　　　　　　　　李怡欣　律師
　　被　　　告　甲○○
右列被告因偽造文書等案件，經檢察官提起公訴（93年度偵字第
9903號），被告於本院準備程序中就被訴事實為有罪之陳述，經
本院合議庭裁定由法官獨任進行簡式審判程序審理，判決如左：
    主  文
乙○○意圖為自己不法之利益，而竊佔他人之不動產，處拘役伍
拾日，如易科罰金，以參佰元折算壹日；緩刑貳年。
甲○○行使偽造私文書，足以生損害於公眾及他人，處有期徒刑
參月，如易科罰金，以參佰元折算壹日；緩刑貳年。偽造之「王
同鄉」及「李秋菊」印章各壹枚，偽造之「王同鄉」及「李秋菊
」署押及印文各壹枚均沒收之。
    事  實
一、
（一）乙○○為退伍榮民，明知昔日軍中同袍王同鄉於民國八十
      七年八月間因病辭世，未留遺囑，且王同鄉尚有兄王占貴
      、姊李王氏在大陸定居，乙○○並無處分王同鄉遺產之權
      利；竟意圖為自己不法之利益，擅自將王同鄉所有坐落於
      臺北市○○街六十巷九號之十之違章建築（下稱系爭違建
      ）竊佔之，旋以新臺幣（下同）十六萬元之價格，讓渡予
      不知情之彭勝水。得款後除支付王同鄉表哥馬振隆攜帶其
      骨灰歸厝大陸老家之機票、慰問金等費用外，餘款約六萬
      元則與友人飲宴花用殆盡。
（二）甲○○於八十七年間，明知原王同鄉所有臺北市○○街六
      十巷九號之十之建物，系屬違章建築，因有利可圖，出資
      卅六萬元向彭勝水購買該系爭違建，即將該違建予以增建
      、隔間，對外出租牟利。嗣因該地段經臺北市政府教育局
      規劃為和平國小預定地，並於九十一年四月起開始核發地
      上物之拆遷補償，系爭違建計可獲拆遷補償費一百八十七
      萬七千三百三十六元，並可參與國宅分配。詎甲○○基於
      意圖為自己不法之所有，明知其係於王同鄉過世後始受讓
      系爭違建，為順利領取拆遷補償費，竟於九十二年五月間
      偽造王同鄉於八十五年三月六日出讓系爭違建予其姊李秋
      菊之讓渡書，並偽刻王同鄉及李秋菊之印章，冒用王同鄉
      及李秋菊之名義，偽造簽名及偽蓋印章於前開偽造之讓渡
      書上，持之向臺北市政府工務局建築管理處申請拆遷補償
      費，足以生臺北市政府工務局建築管理處發放拆遷補償費
      之正確性。
二、案經法務部調查局臺北市調查處移送臺灣臺北地方法院檢察
    署檢察官偵查起訴。
    理  由
一、
(一)被告乙○○竊佔部分：訊據被告乙○○對右揭犯行坦承不諱
    ，核與證人彭勝水、馬光華於警詢及偵查中證述情節相符，
    復有王同鄉兄姊之親屬關係公證書、委託書、委託書公證書
    影本各乙份在卷可稽；被告乙○○竊佔犯行，堪以認定。
(二)被告甲○○行使偽造私文書部分：訊據被告甲○○對右揭犯
    行供承不諱，核與證人李秋菊、彭勝水於警詢及偵查中證述
    之情節大致相符，復有被告偽造簽有「王同鄉」、「李秋菊
    」署押及印文之讓渡書乙紙在卷可資佐證；被告甲○○行使
    偽造文書已堪認定。
二、核被告乙○○之行為，係犯刑法第三百二十條第二項竊佔罪
    ，應依同條第一項規定處斷；核被告甲○○所為，係犯刑法
    第二百十六條、第二百十條之行使偽造私文書罪，被告甲○
    ○利用不知情不詳姓名者偽刻「王同鄉」及「李秋菊」印章
    各一枚，為間接正犯；渠偽造王同鄉及李秋菊印章、署押及
    印文之行為，係偽造讓渡書之部分行為；另偽造讓渡書後復
    持以行使，偽造之低度行為應為行使之高度行為所吸收，均
    不論罪。爰審酌被告乙○○及甲○○犯罪之動機、目的、手
    段、智識程度及犯罪後坦承犯行、態度良好、深具悔意等一
    切情狀，量處如主文所示之刑，以資懲儆。又被告乙○○行
    為後，刑法第四十一條業於九十年一月四日修正，同年月十
    日經總統公布施行，該條第一項規定：「犯最重本刑為五年
    以下有期徒刑以下之罪，而受六個月以下有期徒刑或拘役之
    宣告，因身體、教育、職業、家庭之關係或其他正當事由，
    執行顯有困難者，得以一元以上三元以下折算一日，易科罰
    金。但確因不執行所宣告之刑，難收矯正之效，或難以維持
    法秩序者，不在此限。」，參以修正前刑法第四十一條規定
    ：「犯最重本刑為三年以下有期徒刑以下之刑之罪，而受六
    月以下有期徒刑或拘役之宣告，因身體、教育、職業或家庭
    之關係，執行顯有困難者，得以一元以上三元以下折算一日
    ，易科罰金。」，比較新舊法之結果，舊法並無更有利於被
    告乙○○，依刑法第二條第一項前段規定，應適用裁判時之
    新法，並諭知易科罰金之折算標準。再者，被告二人前均未
    曾受有期徒刑以上刑之宣告，有臺灣高等法院被告全國前案
    紀錄表一件附卷可按，渠等因一時失慮，致罹刑典，經此偵
    審程序及刑之宣告後，應知所警惕而無再犯之虞，本院認為
    前開對其宣告之刑，以暫不執行為適當，爰均併予宣告如主
    文所示之緩刑，以啟自新。末查，偽造之「王同鄉」及「李
    秋菊」印章各壹枚，偽造之「王同鄉」及「李秋菊」署押及
    印文各壹枚，應依刑法第二百十九條規定宣告沒收之。至偽
    造之讓渡書，雖係供犯罪所用之物，然業經行使交予臺北市
    政府工務局建築管理處，非屬被告甲○○所有，亦非違禁物
    ，爰不為沒收之諭知。
據上論斷，應依刑事訴訟法第273條之1第1項、第299條第1項前
段，刑法第2條第1項前段、第320條第2項、第1項、第216條、第
210條、第41條第1項前段、第74條第1款、第219條，罰金罰鍰提
高標準條例第1 條前段、第2 條，判決如主文。
本案經檢察官蕭斌志到庭執行職務
中　　華　　民　　國　　94　　年　　2　　月　  24     日
　　　　　　　　　刑事第七庭    法　官　梁耀鑌
上正本證明與原本無異。
如不服本判決，應於判決送達後10日內向本院提出上訴狀（應抄
附繕本）。告訴人或被害人如對於本判決不服者，應具備理由請
求檢察官上訴，其上訴期間之計算係以檢察官收受判決正本之日
期為準。
　　　　　　　　　　　　　　　　書記官　楊志純
中　　華　　民　　國　　94　　年　　2 　　月　　24　　日
附錄本案所犯法條全文
中華民國刑法第二百十條
(偽造變造私文書罪)
偽造、變造私文書，足以生損害於公眾或他人者，處五年以下有
期徒刑。
中華民國刑法第二百十六條
(行使偽造變造或登載不實之文書罪)
行使第二百十條至第二百十五條之文書者，依偽造、變造文書或
登載不實事項或使登載不實事項之規定處斷。
刑法第三百二十條  普通竊盜罪、竊佔罪
意圖為自己或第三人不法之所有，而竊取他人之動產者，為竊盜
罪，處五年以下有期徒刑、拘役或五百元以下罰金。
意圖為自己或第三人不法之利益，而竊佔他人之不動產者，依前
項之規定處斷。
前二項之未遂犯罰之。
